【裁判字號】    94,花訴,19
【裁判日期】    950512
【裁判案由】    違反護照條例
【裁判全文】
臺灣花蓮地方法院刑事判決              94年度花訴字第19號
公  訴  人  臺灣花蓮地方法院檢察署檢察官
被      告  丙○○
輔  佐  人  丁○○
上列被告因違反護照條例案件，經檢察官聲請簡易判決處刑（94
年度核退偵字第263 號），本院認不宜以簡易判決處刑，改依通
常程序審理後，判決如下：
    主  文
丙○○無罪。
    理  由
一、本案聲請簡易判決處刑意旨略以：被告丙○○於民國93年 5
    月27日，持年籍姓名不詳男子交付之變造茶志雄（現已更名
    為乙○○，業經本院通緝中）身分證（該身分證係乙○○於
    同年5月23日以新臺幣1萬元出售上開年籍姓名不詳之男子後
    ，經該男子換貼他人照片予以變造）至高雄市新興區○○○
    路116 號「尚景旅行社」，委託不知情之孫淑真申請護照，
    足以生損害於外交部領事事務局核發護照之正確性及乙○○
    。嗣經外交部領事事務局人員發現茶志雄提出申請所附之相
    片與檔存之其本人相片不符，函送警方處理，始查悉上情，
    因認被告丙○○涉護照條例第23條第2項、第1項之行使變造
    國民身分證以供冒名申請護照罪嫌云云。
二、按犯罪事實應依證據認定之，無證據不得認定犯罪事實；不
    能證明被告犯罪者，應諭知無罪之判決，刑事訴訟法第 154
    條第2 項及第301條第1項分別定有明文。次按認定不利於被
    告之事實，須依積極證據，苟積極證據不足為不利於被告事
    實之認定時，即應為有利於被告之認定，更不必有何有利之
    證據。
三、本案聲請簡易判決處刑認被告丙○○涉有上開犯行，主要係
    以同案被告乙○○於警詢之供述、證人孫淑真於警詢之證述
    與卷附外交部領事事務局93年06月14日領一字第0935222242
    0 號函附資料及內政部警政署刑事警察局鑑驗通知書為主要
    依據。訊據被告丙○○堅決否認有上開犯行，辯稱：伊並未
    持變造茶志雄身分證委託孫淑真申請護照等語，另被告輔佐
    人即被告之女丁○○到庭陳稱被告患有重度精神障礙，並提
    供被告殘障手冊與本院參酌。經查，本案同案被告乙○○於
    93年5月23日以新臺幣1萬元出售其更名前之茶志雄身分證予
    年籍姓名不詳之男子，嗣該身分證遭人變造換貼他人照片後
    ，經自稱「丙○○」之男子於同年5 月27日持至高雄市新興
    區○○○路116 號「尚警旅行社」委託孫淑真辦理茶志雄護
    照等情，固據同案被告乙○○、證人孫淑真分別於警詢中供
    述屬實，並有卷附外交部領事事務局93年06月14日領一字第
    09352222420 號函及內政部警政署刑事警察局鑑驗通知書、
    茶志雄身分證影本等可稽，但查，比對孫淑真於警詢時提供
    警方追查之卷附自稱「丙○○」男子交付之本人身分證影本
    （其上記載發證日期83年7 月19日）及護照影本（證照號碼
    000000000 ），上開「丙○○」身分證影本及護照影本上所
    貼之男子照片，依面貌觀之，雖係同一人，但均非到案之丙○○本人，此有本院於95年2 月16日丙○○本人通緝到案時
    所拍攝照片3 張在卷可參，再者，經本院向花蓮縣秀林鄉戶
    政事務所函調丙○○於83年7 月間請領國民身分證資料，該
    申請書上所貼照片，即係到案之被告丙○○照片，與上開自
    稱「丙○○」男子身分證、護照影本上所貼照片截然不同，
    顯非同一人，此有該戶政事務所95年3月3日第0950000416號
    函檢送之丙○○國民身分證申請書影本在卷可參，顯然上開
    自稱「丙○○」之男子應係以不詳方式偽造或變造丙○○本
    人身分證後，冒用丙○○之名義委託孫淑真辦理上開「茶志
    雄」護照，足證丙○○係遭他人冒名，而非本案簡易判決處
    刑書所載犯行之實際行為人，此業經蒞庭檢察官到庭所是認
    。另質諸證人即被告通緝後逮捕被告到案之警員何旭光到庭
    證稱：伊找到被告時，鄰居說被告已近七年多來都不講話，
    有精神障礙等語、被告輔佐人丁○○亦到庭陳稱：「（問：
    被告之前有沒有幫別人辦理護照或把身分證賣給他人？）沒
    有」等語，是本案亦查無其他證據足認丙○○有與該自稱「
    丙○○」之男子有何犯意之聯絡，本案既不能證明被告丙○○犯罪，自應為無罪判決之諭知。
據上論斷，應依刑事訴訟法第452 條、第301條第1項，判決如主
文。
本案經檢察官甲○○到庭執行職務。
中    華    民    國    95    年    5     月    12    日
                        臺灣花蓮地方法院刑事第三庭
                              審判長法  官  鄭培麗
                                    法  官  楊仲農
                                    法  官  張嘉芬
上列正本證明與原本無異。
如對本判決不服，應於送達後10日內，向本院提出上訴狀。（應
抄附繕本）
                                    書記官  陳雅君
中    華    民    國    95    年    5     月    15    日


司法院資訊處製作；財團法人民間司法改革基金會備份。
